臺灣高等法院刑事判決　　　　　　　　96年度上訴字第3258號
上　訴　人
即　被　告　甲○○
上列上訴人因偽造文書等案件，不服臺灣士林地方法院95年度訴
字第710號，中華民國96年6月15日第一審判決（起訴案號：臺灣
士林地方法院檢察署94年度偵字第1679號），提起上訴，本院判
決如下：
    主  文
上訴駁回。
    事  實
一、甲○○及吳正義（業經本院高雄分院判處有期徒刑五年確定
    ）共同基於概括犯意聯絡，先後：
（一）在不詳時地，明知黃舜卿（另案審理中）取得之 7526-GH
      號自小客車（丙○○於民國93年1月5日在臺南縣永康市○○街32之4號前失竊，引擎號碼：4G63Z025400號，車身號
      碼：D0000000號）係來路不明之贓物，竟仍向黃舜卿收受
      。三人為圖典當牟利，復共同基於犯意聯絡，於不詳時地
      ，推由黃舜卿偽造辛○○所有同型車款 6228-FG號自用小
      客車之車牌二面懸掛於該贓車上，復將車身及引擎號碼部
      分數字磨除，重新打造合於辛○○所有上開自小客車引擎
      號碼4G63Z022039號及車身號碼 D0000000號，並偽刻「交
      通部公路局行車執照之章」、「交通部行車執照之章」等
      印章，接續蓋用 6228-FG號行車執照；同時偽刻「檢驗員
      曾發銘」之公印、「辛○○」之印章及載有「臺北區監理
      所審核合格章」、「臺灣省政府交通處委託中華汽車工業
      股份有限公司辦理本廠新出廠小型汽車申請牌照前檢驗用
      章」之印戳，接續蓋用於公務員職務上所掌管之 6228-FG
      號之汽車新領牌照登記書內，表示業經承辦公務員審核發
      給。又偽刻「中華汽車工業股份有限公司貨物稅專用章」
      、「乙○○貨物稅專用」及「黃鳳美」之印章及載有「中
      華汽車工業股份有限公司楊梅廠桃園縣貨物稅廠商出廠章
      戳」之印戳，接續蓋用於受國家委託從事公務之人職務上
      所製作6228-FG號（起訴書誤載為9066-FQ號）之「中華汽
      車工業股份有限公司電子計算機開立專用汽車出廠與貨物
      稅完稅照證（下稱貨物稅完稅證）」，表示業向主管稽徵
      機關領用貨物稅證照。復偽刻「內政部印」之公印，並以
      該公印蓋用於國民身分證，偽造「內政部」之公印文，藉
      以偽造載明「辛○○」之年籍、父母及住遷資料之身分證
      統一編號Ｚ000000000號國民身分證（上所載換發日期為88
      年 1月18日），並將甲○○所交付之照片貼用於偽造之「
      辛○○」國民身分證上（以上各文書及證件內所蓋用之印
      文及戳記詳如附表一之（二）所示）。三人復共同意圖為
      自己不法之所有，並基於概括犯意聯絡，於93年 1月10日
      某時許，由甲○○及吳正義駕駛上開懸掛偽造 6228-FG號
      車牌之贓車，前往臺北市○○區○○路334號1樓之大典當
      鋪，由甲○○持偽造之上開國民身分證、行車執照、汽車
      新領牌照登記書及貨物稅完稅證等資料（除國民身分證外
      均留存於當鋪），佯以辛○○名義向不知情之當鋪負責人
      曾素秋以新臺幣（下同）50萬元價格典當懸掛偽造6228-F
      G 號車牌之贓車。復未經辛○○授權，由甲○○接續在本
      票（金額為50萬元，未記載發票日，未完成發票）、押當
      車輛借用切結書、產權證明書、典當借款分期償還切結書
      、汽車買賣合約書、保管條、委託切結書及借據上偽造「
      辛○○」之署押（含指印）（上所偽造之署押詳如附表一
      之（二）所示），再持前開本票、押當車輛借用切結書、
      產權證明書、典當借款分期償還切結書、汽車買賣合約書
      、保管條、委託切結書及借據交付曾素秋收執，使曾素秋
      陷於錯誤，交付甲○○及吳正義50萬元，足以生損害於真
      正名義人辛○○、真正權利人丙○○、戶政機關對於國民
      身分證核發之正確性及監理機關對於車輛管理之正確性。
      及至93年 1月19日，因曾素秋認甲○○等持用之證件疑似
      偽造，報警處理，始循線查知上情。
（二）甲○○、吳正義復基於同一概括犯意聯絡，明知黃舜卿取
      得之 6226-FZ號自小客車（戊○○於92年12月21日在臺中
      市○區○○路964巷 6號前失竊，引擎號碼：4G93H018409
      號，車身號碼：J0000000號）係來路不明之贓物，仍在不
      詳時地，自黃舜卿處收受。三人為圖出售牟利，復共同基
      於概括犯意聯絡，於不詳時地，推由黃舜卿偽造庚○○所
      有同型車款之 9066-FQ號自用小客車之車牌二面懸掛於該
      贓車上，復將車身及引擎號碼之部分數字磨除，並重新打
      造合於庚○○所有之上開自小客車引擎號碼 4G93H018389
      號及車身號碼J0000000號，同時偽刻「交通部公路局行車
      執照之章」、「交通部行車執照之章」等印章，接續蓋用
      於 9066-FQ號行車執照；並偽刻「公路檢陳明輝」之公印
      、「庚○○」之印章及載有「新竹區監理所桃園監理站審
      核合格章」、「臺灣省政府交通處委託中華汽車工業股份
      有限公司辦理本廠新出廠小型汽車申請牌照前檢驗用章」
      之印戳，接續蓋用於公務員職務上所掌管 9066-FQ號之汽
      車新領牌照登記書內，表示業經承辦公務員審核發給。又
      偽刻「中華汽車工業股份有限公司貨物稅專用章」、「乙○○貨物稅專用」及「黃鳳美」之印章及載有「中華汽車
      工業股份有限公司楊梅廠桃園縣貨物稅廠商出廠章戳」，
      接續蓋用於受國家委託從事公務之人職務上所製作9066-F
      Q 號之貨物稅完稅證內，表示業向主管稽徵機關領用貨物
      稅證照。另偽刻「內政部印」之公印，並以該公印蓋用於
      國民身分證上，偽造「內政部」之公印文，藉以偽造載明
      「庚○○」之年籍、父母及住遷資料之身分證統一編號Ｚ0
      00000000號國民身分證（上所載補發日期為92年11月19日
      ）及「己○○」之年籍、父母及住遷資料之身分證統一編
      號Ｚ000000000號國民身分證（上所載補發日期為89年11月
      28日），再將吳正義所交付之照片貼用於偽造之「己○○
      」國民身分證上（以上各文書及證件內所蓋用之印文及戳
      記詳如附表二之（二）所示）；復共同意圖為自己不法所
      有，並基於概括犯意聯絡，於93年 1月20日14時許，由甲○○、吳正義及黃舜卿駕駛上開懸掛偽造 9066-FQ號車牌
      之贓車，前往新竹縣芎林鄉○○路○段687號之長鋐汽車廣
      場，由甲○○扮演地下錢莊業者；黃舜卿自稱為債務人庚○○之友人李進勇；吳正義則持偽造之國民身分證、行車
      執照、汽車新領牌照登記書及貨物稅完稅證等資料（除國
      民身分證外均留存於當鋪），假冒庚○○之代理人己○○
      名義，以35萬元之價格出售前開車輛予長鋐汽車廣場負責
      人陳建龍（所涉故買贓物罪嫌另案偵辦中），復未經庚○○及己○○授權，由吳正義接續在汽車買賣合約書上偽造
      「庚○○」及「己○○」之署押（上所偽造之署押詳如附
      表二之（二）所示），而持前開偽造之汽車買賣合約書交
      付陳建龍收執，使陳建龍陷於錯誤，交付甲○○、吳正義
      及黃舜卿35萬元，足以生損害於真正名義人庚○○及己○○、真正權利人戊○○、戶政機關對於國民身分證核發之
      正確性及監理機關對於車輛管理之正確性；迄於93年1月2
      9日14時30分許，在長鋐汽車廣場內，因警查獲懸掛偽造9
      066-FQ號車牌之贓車（按該車於93年 1月20日過戶登記予
      謝明忠，嗣於93年 1月27日過戶登記予謝玉玲），始循線
      查知上情。
（三）甲○○復基於同一概括犯意，明知黃舜卿取得之 7152-DP
      號自小客車（壬○○於93年 1月26日18時許在臺北市○○
      路與光復北路口失竊，引擎號碼： 4G63Z038273號，車身
      號碼：D0000000號）係來路不明之贓物，竟仍自黃舜卿收
      受上開自小客車，圖以典當牟利。甲○○、黃舜卿即共同
      基於概括犯意聯絡，於不詳時地，先由黃舜卿偽造丁○○
      所有同型車款之 0368-HM號自用小客車之車牌二面懸掛於
      該贓車上，復將該贓車車身及引擎號碼部分數字磨除，並
      重新打造合於丁○○所有自小客車之引擎號碼4G63Z03222
      6 號及車身號碼D0000000號，同時偽刻「交通部公路局行
      車執照之章」、「交通部行車執照之章」等印章，接續蓋
      用於 0368-HM號行車執照內。復偽刻「檢驗員曾發銘」之
      公印、「丁○○」之印章及載有「新竹區監理所新竹監理
      站審核合格章」、「臺灣省政府交通處委託中華汽車工業
      股份有限公司辦理本廠新出廠小型汽車申請牌照前檢驗用
      章」，接續蓋用於公務員職務上所掌管之 0368-HM號之汽
      車新領牌照登記書內，表示業經承辦公務員審核發給。另
      偽刻「內政部印」之公印，並以該公印蓋用於國民身分證
      上偽造「內政部」之公印文，藉以偽造載明「丁○○」之
      年籍、父母及住遷資料之身分證統一編號為Ｚ000000000號
      之國民身分證（上所載換發日期為89年 6月21日），再將
      甲○○所交付之照片貼用於前開偽造之「丁○○」國民身
      分證上（以上各文書及證件內所蓋用之印文及戳記詳如附
      表三之（二）所示）；復共同基於意圖為自己不法所有之
      概括犯意聯絡，於93年2月2日某時許，由甲○○駕駛上開
      懸掛0368-HM號車牌之贓車，前往臺北市南港區○○○路○
      段 1號之大眾當鋪，由甲○○持上開偽造之國民身分證、
      行車執照及汽車新領牌照登記書等資料（除國民身分證外
      均留存於當鋪），佯以丁○○名義，向該不知情之當鋪負
      責人洪珠源以50萬元價格典當前開懸掛偽造 0368-HM號車
      牌之贓車。復未經丁○○之授權，由甲○○接續在當票上
      偽造「丁○○」之署押（含指印）（其上所偽造之署押詳
      如附表三之（二）所示），而持前開偽造當票交付洪珠源
      收執，使洪珠源陷於錯誤，交付甲○○50萬元，足以生損
      害於真正名義人丁○○、真正權利人壬○○、戶政機關對
      於國民身分證核發之正確性及監理機關對於車輛管理之正
      確性；迄於93年 2月18日，因洪珠源認上開持用之證件疑
      似偽造而報警處理，始循線查知上情。
二、案經臺北市政府警察局移送臺灣臺北地方法院檢察署呈請臺
    灣高等法院檢察署核轉臺灣士林地方法院檢察署檢察官偵查
    起訴。
    理  由
一、按被告以外之人於審判外之言詞或書面陳述，除法律有規定
    者外，不得作為證據，刑事訴訟法第159條第1項固定有明文
    。惟被告以外之人於審判外之陳述，雖不符同法第159條之1
    至之 4規定，而經當事人於審判程序同意作為證據，法院審
    酌該言詞陳述或書面陳述作成時之情況，認為適當者，亦得
    為證據。又當事人、代理人或辯護人於法院調查證據時，知
    有第159條第1項不得為證據之情形，而未於言詞辯論終結前
    聲明異議者，視為有前項之同意，同法第159條之5亦有規定
    。查同案被告吳正義、黃舜卿於警詢陳述，因警詢並無應具
    結之規定，自屬合法詢問。而證人辛○○、曾素秋、丙○○
    、謝明忠、丁○○、洪珠源、壬○○、陳建龍、謝玉玲、庚○○、己○○、戊○○警詢及偵查中證述，固係被告以外之
    人於審判外之言詞陳述，惟被告迄至本院言詞辯論終結前，
    均未聲明異議，本院審酌證人辛○○、曾素秋、丙○○、謝
    明忠、丁○○、洪珠源、壬○○、陳建龍、謝玉玲、庚○○
    、己○○、戊○○均係在自由意志下陳述，證人陳建龍於偵
    查中並經具結，作為被告犯罪證據，應屬適當，依同法第15
    9 條之5第2項規定，應有證據能力。
二、上開犯罪事實一（一）、（三）部分，業據上訴人即被告甲○○於原審及本院審理中坦承不諱，並經證人辛○○、曾素
    秋、丙○○、謝明忠、丁○○、洪珠源及壬○○分別於警詢
    證述無誤，復有運圓工業有限公司93年2月6日運牌鑑字第93
    020604號（號牌）鑑定報告1紙、懸掛6228-FG車牌自小客車
    車身號碼鑑識照片2張及拓印車身號碼字模「D0000000」1組
    、辛○○提供之國民身分證影本、6228-FG 號自小客車行車
    執照影本、曾素秋提供之偽造辛○○國民身分證影本、6228
    -FG 號自小客車行車執照、汽車新領牌照登記書、中華汽車
    工業股份有限公司電子計算機開立專用汽車出廠與貨物稅完
    稅照證、本票、押當車輛借用切結書、產權證明書、典當借
    款分期償還切結書、汽車買賣合約書、保管條、委託切結書
    及借據各 1紙、7526-GH號自小客車失竊報告1紙、運圓工業
    有限公司93年3月1日運牌鑑字第93030101號（號牌）鑑定報
    告、懸掛 0368-HM號車牌之贓車車身號碼鑑識照片及拓印車
    身號碼字模「D0000000」 1組、丁○○提供之國民身分證、
    0368-HM 號自用小客車行車執照、汽車新領牌照登記書、中
    華汽車工業股份有限公司電子計算機開立專用汽車出廠與貨
    物稅完稅照證影本、洪珠源提供之偽造「丁○○」國民身分
    證影本、0368-HM 號自用小客車行車執照、汽車新領牌照登
    記書及當票、7152-DP號自用小客車車輛失竊證明1紙、壬○○提供之 6226-FZ號自用小客車汽車新領牌照登記書、行車
    執照、中華汽車工業股份有限公司電子計算機開立專用汽車
    出廠與貨物稅完稅照證在卷可稽。事證明確，被告此部分犯
    行堪以認定。
三、上開犯罪事實一（二）部分，亦據被告於原審審理時供承不
    諱，並經證人陳建龍、謝玉玲、庚○○、己○○、戊○○於
    警詢及偵查中證述屬實，復有懸掛 9066-FQ號車牌之贓車車
    身號碼鑑識照片2張及拓印車身號碼字模「J0000000」1組、
    庚○○提供之國民身分證影本、9066-FQ 號自用小客車行車
    執照、中華汽車工業股份有限公司電子計算機開立專用汽車
    出廠與貨物稅完稅照證、汽車新領牌照登記書等影本、己○○提供之國民身分證影本、陳建龍提供懸掛 9066-FQ號車牌
    車輛之汽車買賣合約書、偽造之「己○○」及「庚○○」國
    民身分證、謝玉玲提供之懸掛 9066-FQ號車牌贓車之汽車買
    賣合約書、行車執照及偽造之 9066-FQ號自用小客車汽車新
    領牌照登記書、中華汽車工業股份有限公司電子計算機開立
    專用汽車出廠與貨物稅完稅照證、6226-FZ 號自用小客車車
    輛失竊證明單、失竊報告、贓物認領保管單、國華產物保險
    公司理賠申請書、國華產物保險公司所提供之 6226-FZ號自
    用小客車汽車新領牌照登記書、中華汽車工業股份有限公司
    電子計算機開立專用汽車出廠與貨物稅完稅照證等在卷可參
    ，足見被告於原審自白確與事實相符。雖被告於本院否認有
    事實一（二）所示之犯行，辯稱：當天僅陪同吳正義、黃舜
    卿前往車行，並未參與買賣，原審係誤信法官誘稱：同一刑
    案中承認一件或二件犯行，量刑結果相差不多，始坦承此部
    分犯行等語。惟被告於原審法官訊問：「對檢察官起訴之犯
    罪事實有何意見？」被告供稱「我對起訴犯罪事實全部認罪
    ，但我希望趕快判決趕快執行。」法官再問蒞庭檢察官「對
    於被告承認全部犯罪事實，所為求刑為何？」檢察官答「有
    期徒刑 1年10月」。法官訊問被告「是否接受檢察官求刑？
    」被告即供稱「我接受檢察官求刑」，並接續在後簽名，有
    原審筆錄在卷可考。足見被告係為盡速執行，始承認犯罪，
    並同意檢察官求處有期徒刑 1年10月之刑期，原審亦判處被
    告有期徒刑 1年10月。被告辯稱係遭法官誤導認罪，顯非屬
    實。再被告於警詢供稱：於93年 1月20日與黃舜卿、吳正義
    及吳文正前往新竹縣芎林鄉○○路○段687號之長鋐汽車廣場
    ，吳正義開車，由黃舜卿、吳正義下車接洽轉售 9066-FQ號
    車，汽車買賣契約書是由吳正義簽訂的，賣得35萬元，吳正
    義拿 5千元給我等語（見93年度偵字第6061號卷第38、39頁
    ）。依常情判斷，吳正義、黃舜卿既係意圖出售贓車牟利，
    設非被告亦有參與，何須邀同被告前去；且若被告僅係單純
    陪同吳正義、黃舜卿前往車行，吳正義豈會無端交付被告 5
    千元? 參以陳建龍於警詢證稱：被告強押自稱李進勇之黃舜
    卿，吳正義冒名己○○與我簽訂汽車買賣契約書等語（見93
    年度偵字第6061號卷第92至94頁），益見被告係與吳正義、
    黃舜卿前往出賣上開贓車無疑。事證明確，被告此部分犯行
    亦堪認定。
四、
（一）按國民身分證屬於品行能力服務相類證書之一種，自為刑
      法第 212條之特種文書。又刑法上所謂公印或公印文，係
      專指表示公署或公務員資格之印信而言，即俗稱大印與小
      官章及其印文（最高法院69年度臺上字第 693號判例要旨
      參照）。則國民身分證上之「內政部印」及新領牌照登記
      書上之「檢驗員曾發銘」、「公路檢陳明輝」等印章及其
      上印文，自屬同法第218條第1項之公印及公印文。再偽造
      特種文書並偽造所蓋用之印文，應分別成立刑法第 212條
      及第217條第1項或第218條第1項之罪，並依修正前刑法第
      55條規定從一重處斷（司法院30年11月22日院解字第3020
      號解釋及司法院大法官會議釋字第82號解釋意旨參照）。
      而汽車引擎號碼及車身號碼乃製造廠商對於該汽車出廠時
      之識別文字，足以表示出廠年度及批號以區別不同車輛之
      證明，屬刑法第220條第1項以文書論之準私文書；又將汽
      車上原有之引擎號碼及車身號碼磨滅，再打造另一號碼，
      乃具有創設性，應屬偽造非變造（最高法院90年度臺上字
      第3322號判決意旨參照）。又行車執照為公路監理機關所
      發給，固具公文書性質，惟僅為行車之許可憑證，核其性
      質屬刑法第 212條之特許證。又刑法所稱之公印，係指表
      示公署或公務員資格之印信而言，如不足以表示公署或公
      務員之資格者，不得謂之公印，即為普通印章，是行車執
      照內偽造之「交通部公路總局行車執照之章」及「交通部
      行車執照之章」，機關全銜之下既綴有「行車執照之章」
      數字，非依印信條例規定，由上級機關所製發之印信，以
      表示該機關之資格者甚明，自非公印，而應認係屬私印（
      最高法院69年臺上字第1676號判例意旨參照）。另汽車牌
      照（含號牌及行車執照）為公路監理機關所發給，為行車
      之許可憑證，道路交通安全規則第 8條規定已明示其性質
      ，自屬刑法第 212條所列特許證之一種（最高法院63年度
      臺上字第1550號判例意旨參照）。另汽車新領牌照登記書
      ，前半部關於車主、車牌、戶籍地址、車輛規格及引擎號
      碼、車身號碼等內容，雖係一般人民向政府監理單位所申
      請新領汽車牌照的私文書，然後半部則係承辦公務人員蓋
      章審核經准許後，再由公務員保管之，成為公務員職務上
      所掌管之公文書（最高法院94年度臺上字第1824號判決要
      旨參照）。又電子計算機開立專用汽車出廠與貨物稅完稅
      照證，係表示業經繳納貨物稅之證明，雖證書內容由產製
      廠商製作，但上載明奉財政部74、8、9臺財稅第 20230號
      函核准，用以證明已向主管稽徵機關領用貨物稅證照，自
      為公文書（最高法院83年度臺上字第6716號判決要旨參照
      ）。至汽車新領牌照登記書及貨物稅完稅證上所示「臺北
      區監理所審核合格章」、「新竹區監理所新竹監理站審核
      合格章」、「新竹區監理所桃園監理站審核合格章」、「
      臺灣省政府交通處委託中華汽車工業股份有限公司辦理本
      廠新出廠小型汽車申請牌照前檢驗用章」及「中華汽車工
      業股份有限公司楊梅廠桃園縣貨物稅廠商出廠章戳」等印
      戳，係由各該機關刻製後，交由特定目的使用，應非印信
      條例所定表彰公務員職務之職章，亦非表彰公署之大印（
      關防），依上開說明即非刑法上所稱之公印，惟各該印文
      均具一定用意之證明，即與刑法第220條第1項所稱依習慣
      足以表示其用意之證明者相當，該印戳雖非公印，惟應屬
      於偽造刑法第220條第1項以文書論之準公、私文書，而與
      刑法第 219條所定印章、印文亦不相同（最高法院82年度
      臺上字第2120號、81年度臺非字第 153號判決要旨參照）
      ，依上開戳記之內容，汽車新領牌照登記書及貨物稅完稅
      證上所示「臺北區監理所審核合格章」、「新竹區監理所
      新竹監理站審核合格章」、「新竹區監理所桃園監理站審
      核合格章」及「臺灣省政府交通處委託中華汽車工業股份
      有限公司辦理本廠新出廠小型汽車申請牌照前檢驗用章」
      等戳記應屬準公文書，而貨物稅完稅證上「中華汽車工業
      股份有限公司楊梅廠桃園縣貨物稅廠商出廠章戳」等戳記
      應屬準私文書。又票據法第120條第1項規定，本票上之金
      額及發票日為絕對必要記載之事項，欠缺記載者，應屬無
      效之票據，自難認係有價證券。本件扣案本票上既無發票
      日之記載，應認僅屬證明債權之文書，為私文書之性質。
      公訴意旨認：（一）行車執照係屬公文書、（二）貨物稅
      完稅證係屬私文書、（三）臺北區監理所審核合格章」、
      「新竹區監理所新竹監理站審核合格章」、「新竹區監理
      所桃園監理站審核合格章」及「臺灣省政府交通處委託中
      華汽車工業股份有限公司辦理本廠新出廠小型汽車申請牌
      照前檢驗用章」係屬公印，並就引擎號碼及車身號碼未論
      以準私文書，均有未洽。
（二）被告行為後，刑法施行法已於95年6月14日增訂該法第1條
      之 1規定，並自95年7月1日施行，刑法分則編各罪所定罰
      金之貨幣單位原為銀元，依修正前刑法第33條第 5款規定
      ，罰金刑為一銀元以上，有關罰金倍數之調整及銀元與新
      台幣之折算標準，則定有「罰金罰鍰提高標準條例」及「
      現行法規所定貨幣單位折算新台幣條例」，除罰金以一銀
      元折算三元新台幣外，並將72年 6月26日以前修正之刑法
      部分條文罰金數額提高二至十倍。嗣修正後刑法第33條第
      5 款將罰金刑提高為新台幣一千元以上，並以百元計算之
      。因刑法第33條第 5款所定罰金貨幣單位既已改為新台幣
      ，刑法分則編各罪所定罰金之貨幣單位亦應配合修正為新
      台幣，為使刑法分則編各罪所定罰金之最高數額與刑法修
      正前趨於一致，爰增訂刑法施行法第1條之1規定，將刑法
      分則編各罪所定罰金之貨幣單位均改為新台幣，並將72年
      6 月26日以前修正之刑法部分條文罰金數額提高為三十倍
      ，其後修正者則提高為三倍。是以刑法分則編各罪所定罰
      金刑之最高數額，修正前後並無不同；但罰金刑之最低數
      額，則於修正後提高，修正後規定不利於被告，依刑法第
      2條第1項前段規定，本件被告所犯刑法條文有罰金刑規定
      者，應適用修正前之規定。
（三）被告偽造車牌及行車執照持以行使之行為，係犯修正前刑
      法第216條、第212條之行使偽造特種文書罪及第217條第1
      項之偽造印文罪；偽造引擎號碼及車身號碼後持以行使之
      行為，係犯刑法第216條、第220條第1項、第210條之行使
      偽造準私文書罪；偽造汽車新領牌照登記書及貨物稅完稅
      證後持之行使，係犯刑法第216條、第211條之行使偽造公
      文書罪、第216條、第220條第1項、第211條之行使偽造準
      公文書罪及第216條、第220條第1項、第210條之行使偽造
      準私文書罪；偽造國民身分證後持以行使，係犯刑法第21
      8條第1項之偽造公印文罪及同法第216條、第212條之行使
      偽造國民身分證罪；取得上開贓車後持以典當、出售，係
      犯刑法第349條第1項之收受贓物罪、修正前刑法第 339條
      第 1項之詐欺取財罪及修正前刑法第216條、第210條之行
      使偽造私文書罪。被告偽刻如附表一之（一）編號一至八
      、附表二之（一）編號一至八及附表三之（一）編號一至
      四之印章，並於如附表一之（二）編號一至一０、附表二
      之（二）編號一至三及附表三之（二）編號一至二上偽造
      如各該附表所示之公印文、印文及署押（含指印）之行為
      ，均係偽造公文書、私文書及偽造準公文書、準私文書之
      階段行為。而被告偽造公文書及私文書後復持以行使，偽
      造公文書及私文書之低度行為，為行使之高度行為所吸收
      ，均不另論罪。又被告偽造國民身分證、行車執照及車牌
      後持以行使，偽造之低度行為，應為行使之高度行為所吸
      收，均不另論罪。另被告偽造引擎號碼及車身號碼後持以
      行使，偽造準私文書之低度行為，為行使之高度行為所吸
      收，均不另論罪。被告先後數次於汽車新領牌照登記書及
      貨物稅完稅證上偽造印文之行為，及數次在本票、押當車
      輛借用切結書、產權證明書、典當借款分期償還切結書、
      汽車買賣合約書、保管條、委託切結書及借據上偽造署押
      （含指印）之行為，各均係以單一行為接續進行，縱令在
      犯罪完畢以前，各個舉動，已與該罪之構成要件完全相符
      ，但在被告主觀上對於各個舉動，不過為犯罪行為之一部
      分，各應為接續犯之一罪。
（四）被告與吳正義及黃舜卿間，就上開行使偽造私文書、行使
      偽造公文書、行使偽造特種文書、行使偽造準私文書、行
      使偽造準公文書、偽造印文、偽造公印文及詐欺取財犯行
      ，有犯意聯絡及行為分擔，均為共同正犯。另被告與吳正
      義間，就上開收受贓物犯行，有犯意聯絡及行為分擔，為
      共同正犯（按修正後刑法第28條雖將修正前同法第28條之
      「實施」修正為「實行」。其中「實施」一語，涵蓋陰謀
      、預備、著手及實行之概念在內，其範圍較廣；而「實行
      」則著重於直接從事構成犯罪事實之行為，其範圍較狹；
      二者之意義及範圍固有不同，但對於本件被告等人所犯本
      案之情形而言，刑法第28條之修正內容，對於被告等並無
      「有利或不利」之影響，自無新舊法比較適用問題）。被
      告利用不知情之人偽刻印章，為間接正犯。
（五）被告行為後，刑法第55條後段牽連犯及第56條連續犯規定
      ，業於94年1月7日修正公布刪除，並於95年7月1日施行。
      此刪除雖非犯罪構成要件之變更，但顯已影響行為人刑罰
      之法律效果，自屬法律有變更，依新法第2條第1項後段規
      定，比較新、舊法結果，應適用舊法以牽連犯及連續犯論
      處（最高法院95年度第 8次刑事庭會議決議參照）。被告
      先後多次行使偽造私文書、行使偽造公文書、行使偽造特
      種文書、行使偽造準私文書、行使偽造準公文書、偽造印
      文、偽造公印文、詐欺取財及收受贓物犯行，時間密接，
      犯罪構成要件相同，顯係基於概括犯意為之，應依修正前
      刑法第56條連續犯規定各論以一罪，並加重其刑。所犯上
      開各罪間，有方法結果關係，為牽連犯，應依修正前刑法
      第55條後段規定從一重之行使偽造公文書罪處斷。公訴人
      就被告於國民身分證上偽造公印文及於行車執照上偽造印
      文之犯行，雖未起訴，然與上開論罪科刑事實部分，有牽
      連犯裁判上一罪之關係，本院自得併予審理。
五、原審調查結果，適用刑法第2條第1項、第28條、第 216條、
    第211條、第210條、修正前第212條、第217條第1項、第218
    條第1項、第220條第1項、修正前第339條第1項、修正前第3
    49條第1項、修正前第56條、修正前第55條後段、第219條、
    修正前第38條第1項第2款。同時審酌被告平日無不良素行、
    偽造身分證件、印章及公、私文書藉以將贓車典當、出售，
    詐取款項，影響真正名義人之權益及主管機關對於各該證照
    核發及管理之正確性，犯後尚能坦承犯行，及參酌被告犯罪
    之動機、目的、手段、智識程度、所生損害、所得利益等一
    切情狀，量處有期徒刑 1年10月。扣案6228-FG號及0368-HM
    號之車牌各 2面（保管字號為臺灣臺北地方法院檢察署93年
    度綠保管字第 746號）及偽造上開車號之行車執照、汽車新
    領牌照登記書及貨物稅完稅證，均係供犯罪所用之物，雖經
    典當而質押於當鋪，然並無移轉所有權之意，仍屬共犯黃舜
    卿所有之物。另未扣案之偽造「辛○○」、「庚○○」、「
    己○○」及「丁○○」之國民身分證各 1枚，亦係供犯罪所
    用之物，且為共犯黃舜卿所有，復無證據證明業已滅失，均
    應依修正前刑法第38條第1項第2款規定宣告沒收之。又扣案
    9066-FQ號之車牌2面（保管字號為臺灣臺北地方法院檢察署
    93年度綠保管字第 746號）、偽造上開車號之行車執照、汽
    車新領牌照登記書、貨物稅完稅證及偽造6228-FG號、0368-
    HM號及 9066-FQ號之本票、押當車輛借用切結書、產權證明
    書、典當借款分期償還切結書、汽車買賣合約書、保管條、
    委託切結書及借據，雖係供犯罪所用之物，然業經行使而交
    付他人，非屬被告及共犯吳正義、黃舜卿所有之物，故不另
    為沒收之諭知；被告及共犯吳正義於簽名之際並捺按指印，
    該指印同為代表被冒用者之身分，作用及效力與署名無異，
    亦屬署押之一種，是上開偽造 9066-FQ號之行車執照、汽車
    新領牌照登記書、貨物稅完稅證及偽造6228-FG號、0368-HM
    號及 9066-FQ號之本票、押當車輛借用切結書、產權證明書
    、典當借款分期償還切結書、汽車買賣合約書、保管條、委
    託切結書及借據上如附表一之（二）、附表二之（二）及附
    表三之（二）所示之公印文、印文及署押（含指印），不問
    屬於犯人與否，均應依刑法第 219條規定宣告沒收之。偽造
    之「辛○○」、「庚○○」、「己○○」及「丁○○」之國
    民身分證上如附表一之（二）、附表二之（二）及附表三之
    （二）所示之公印文、扣案之偽造6228-FG號及0368-HM號之
    行車執照、汽車新領牌照登記書及貨物稅完稅證上如附表一
    之（二）、附表二之（二）及附表三之（二）所示之公印文
    、印文，不問屬於犯人與否，雖應依刑法第 219條之規定宣
    告沒收之，然該上開偽造之文書及證件既經依法諭知沒收，
    爰就其上偽造之公印文及印文，均不另為沒收之諭知；另偽
    造之「辛○○」、「庚○○」、「己○○」及「丁○○」之
    國民身分證上照片各 1枚，雖係供犯罪所用之物，且為被告
    及共犯吳正義、黃舜卿所有，應依修正前刑法第38條第 1項
    第 2款規定宣告沒收，然上開偽造之國民身分證既經依法諭
    知沒收，爰就其上照片亦不另為沒收之諭知；至偽造如附表
    一之（一）、附表二之（一）及附表三之（一）所示之公印
    、印章及印戳，或屬偽造之公印及印章，或屬共犯黃舜卿所
    有供犯罪所用之物，爰分別依刑法第219條及修正前刑法第3
    8條第1項第 2款之規定宣告沒收之。認事用法，核無違誤，
    量刑亦稱妥適。被告上訴，否認部分犯行，為無理由，應予
    駁回。
據上論斷，應依刑事訴訟法第 368條，判決如主文。
本案經檢察官林炳雄到庭執行職務。
中　　華　　民　　國　　96　　年　　9　　月　　12　　日
 　　　　　 刑事第四庭審判長法　官　蔡秀雄
                            法　官　周煙平
                            法　官　陳國文
以上正本證明與原本無異。
如不服本判決，應於收受送達後十日內向本院提出上訴書狀，其
未敘述上訴之理由者並得於提起上訴後十日內向本院補提理由書
（均須按他造當事人之人數附繕本）。
                            書記官  蔡棟樑
中　　華　　民　　國　　96　　年　　9　　月    12    日
附錄：本案論罪科刑法條全文
刑法第210條：
偽造、變造私文書，足以生損害於公眾或他人者，處 5 年以下有
期徒刑。
刑法第211條：
偽造、變造公文書，足以生損害於公眾或他人者，處 1 年以上 7
年以下有期徒刑。
刑法第212條：
偽造、變造護照、旅券、免許證、特許證及關於品行、能力服務
或其他相類之證書、介紹書，足以生損害於公眾或他人者，處1
年以下有期徒刑、拘役或3 百元以下罰金。
刑法第216條：
行使第 210 條至第 215 條之文書者，依偽造、變造文書或登載
不實事項或使登載不實事項之規定處斷。
刑法第217條第1項：
偽造印章、印文或署押，足以生損害於公眾或他人者，處 3 年以
下有期徒刑。
盜用印章、印文或署押，足以生損害於公眾或他人者，亦同。
刑法第218條第1項：
偽造公印或公印文者，處 5 年以下有期徒刑。
盜用公印或公印文足以生損害於公眾或他人者，亦同。
刑法第220條第1項：
在紙上或物品上之文字、符號、圖畫、照像，依習慣或特約，足
以為表示其用意之證明者，關於本章及本章以外各罪，以文書論
。
錄音、錄影或電磁紀錄，藉機器或電腦之處理所顯示之聲音、影
像或符號，足以為表示其用意之證明者，亦同。
刑法第339條第1項：
意圖為自己或第三人不法之所有，以詐術使人將本人或第三人之
物交付者，處5 年以下有期徒刑、拘役或科或併科1 千元以下罰
金。
以前項方法得財產上不法之利益或使第三人得之者，亦同。
前二項之未遂犯罰之。
刑法第349條第1項：
收受贓物者，處 3 年以下有期徒刑、拘役或 5 百元以下罰金。
搬運、寄藏、故買贓物或為牙保者，處 5 年以下有期徒刑、拘役
或科或併科 1 千元以下罰金。
因贓物變得之財物，以贓物論。
附表一：
（一）
┌───┬────────────────────┐
│編 號 │公印、印章及印戳                        │
├───┼────────────────────┤
│一    │辛○○                                  │
├───┼────────────────────┤
│二    │臺灣省政府交通處委託中華汽車工業股份有限│
│      │公司辦理本廠新出廠小型汽車申請牌照前檢驗│
│      │用章                                    │
├───┼────────────────────┤
│三    │臺北區監理所審核合格                    │
├───┼────────────────────┤
│四    │檢驗員曾發銘                            │
├───┼────────────────────┤
│五    │中華汽車工業股份有限公司貨物稅專用章    │
├───┼────────────────────┤
│六    │乙○○貨物稅專用                        │
├───┼────────────────────┤
│七    │黃鳳美                                  │
├───┼────────────────────┤
│八    │中華汽車工業股份有限公司楊梅廠桃園縣貨物│
│      │稅廠商出廠章戳                          │
├───┼────────────────────┤
│九    │交通部行車執照之章                      │
├───┼────────────────────┤
│一０  │交通部公路局行車執照之章                │
├───┼────────────────────┤
│一一  │內政部印                                │
└───┴────────────────────┘
（二）
┌───┬──────────┬─────────────────────┐
│編  號│文書及證件種類      │其上之印文、署押（含指印）及戳記          │
├───┼──────────┼─────────────────────┤
│一    │汽車新領牌照登記書  │(1)簽章欄之「辛○○」印文1 枚              │
│      │                    │(2)檢驗單位及代號欄之「臺灣省政府交通處委託│
│      │                    │  中華汽車工業股份有限公司辦理本廠新出廠小│
│      │                    │  型汽車申請牌照前檢驗用章」戳記1 枚      │
│      │                    │(3)經辦機關欄之「臺北區監理所審核合格」戳記│
│      │                    │  1 枚                                    │
│      │                    │(4)檢驗員及檢驗日期欄之「檢驗員曾發銘」印文│
│      │                    │  1 枚                                    │
├───┼──────────┼─────────────────────┤
│二    │中華汽車工業股份有限│(1)「中華汽車工業股份有限公司貨物稅專用章」│
│      │公司電子計算機開立專│  印文1枚                                 │
│      │用汽車出廠與貨物稅完│(2)負責人欄之「乙○○貨物稅專用 」印文1枚  │
│      │稅照證              │(3)經辦人欄之「黃鳳美」印文1枚             │
│      │                    │(4)出廠時加蓋廠商戳記欄之「中華汽車工業股份│
│      │                    │  有限公司楊梅廠桃園縣貨物稅廠商出廠章戳」│
│      │                    │  戳記1枚                                 │
├───┼──────────┼─────────────────────┤
│三    │本票                │「辛○○」之署押2枚及指印3枚              │
│      │（其上所載金額為50萬│                                          │
│      │元，並未記載發票日期│                                          │
│      │）                  │                                          │
├───┼──────────┼─────────────────────┤
│四    │押當車輛借用切結書  │「辛○○」之署押1枚及指印3枚              │
├───┼──────────┼─────────────────────┤
│五    │產權證明書          │「辛○○」之署押1枚及指印3枚              │
├───┼──────────┼─────────────────────┤
│六    │典當借款分期償還切結│「辛○○」之署押1枚及指印3枚              │
│      │書                  │                                          │
├───┼──────────┼─────────────────────┤
│七    │汽車買賣合約書      │「辛○○」之署押1枚及指印4枚              │
├───┼──────────┼─────────────────────┤
│八    │保管條              │「辛○○」之署押1枚及指印3枚              │
├───┼──────────┼─────────────────────┤
│九    │委託切結書          │「辛○○」之署押1枚及指印2枚              │
├───┼──────────┼─────────────────────┤
│一０  │借據                │「辛○○」之署押1枚及指印1枚              │
├───┼──────────┼─────────────────────┤
│一一  │行車執照            │(1)製發機關欄之「交通部行車執照之章」印文1 │
│      │                    │  枚                                      │
│      │                    │(2)簽發機關欄之「交通部公路局行車執照之章」│
│      │                    │  印文1枚                                 │
├───┼──────────┼─────────────────────┤
│一二  │辛○○之國民身分證  │「內政部印」之公印文1枚                   │
│      │（其上所載換發日期為│                                          │
│      │民國88年1 月18日，所│                                          │
│      │貼用為甲○○之照片）│                                          │
└───┴──────────┴─────────────────────┘
附表二：
（一）
┌───┬────────────────────┐
│編 號 │公印、印章及印戳                        │
├───┼────────────────────┤
│一    │庚○○                                  │
├───┼────────────────────┤
│二    │臺灣省政府交通處委託中華汽車工業股份有限│
│      │公司辦理本廠新出廠小型汽車申請牌照前檢驗│
│      │用章                                    │
├───┼────────────────────┤
│三    │新竹區監理所桃園監理站審核合格          │
├───┼────────────────────┤
│四    │公路檢陳明輝                            │
├───┼────────────────────┤
│五    │中華汽車工業股份有限公司貨物稅專用章    │
├───┼────────────────────┤
│六    │乙○○貨物稅專用                        │
├───┼────────────────────┤
│七    │黃鳳美                                  │
├───┼────────────────────┤
│八    │中華汽車工業股份有限公司楊梅廠桃園縣貨物│
│      │稅廠商出廠章戳                          │
├───┼────────────────────┤
│九    │交通部行車執照之章                      │
├───┼────────────────────┤
│一０  │交通部公路局行車執照之章                │
├───┼────────────────────┤
│一一  │內政部印                                │
└───┴────────────────────┘
（二）
┌───┬──────────┬─────────────────────┐
│編  號│文書及證件之種類    │其上之印文、署押（含指印）及戳記          │
├───┼──────────┼─────────────────────┤
│一    │汽車新領牌照登記書  │(1)簽章欄之「庚○○」印文1 枚              │
│      │                    │(2)檢驗單位及代號欄之「臺灣省政府交通處委託│
│      │                    │  中華汽車工業股份有限公司辦理本廠新出廠小│
│      │                    │  型汽車申請牌照前檢驗用章」戳記1 枚      │
│      │                    │(3)經辦機關欄之「新竹區桃園監理站監理所審核│
│      │                    │  合格」戳記1 枚                          │
│      │                    │(4)檢驗員及檢驗日期欄之「公路檢陳明輝」印文│
│      │                    │  1 枚                                    │
├───┼──────────┼─────────────────────┤
│二    │中華汽車工業股份有限│(1)「中華汽車工業股份有限公司貨物稅專用章」│
│      │公司電子計算機開立專│  印文1枚                                 │
│      │用汽車出廠與貨物稅完│(2)負責人欄之「乙○○貨物稅專用 」印文1枚  │
│      │稅照證              │(3)經辦人欄之「黃鳳美」印文1枚             │
│      │                    │(4)出廠時加蓋廠商戳記欄之「中華汽車工業股份│
│      │                    │  有限公司楊梅廠桃園縣貨物稅廠商出廠章戳」│
│      │                    │  印文1枚                                 │
├───┼──────────┼─────────────────────┤
│三    │汽車買賣合約書      │(1)代售人欄之「己○○」之署押1 枚          │
│      │                    │(2)賣方欄之「庚○○」之署押1枚             │
├───┼──────────┼─────────────────────┤
│四    │行車執照            │(1)製發機關欄之「交通部行車執照之章」印文1 │
│      │                    │  枚                                      │
│      │                    │(2)簽發機關欄之「交通部公路局行車執照之章」│
│      │                    │  印文1枚                                 │
├───┼──────────┼─────────────────────┤
│五    │許永利之國民身分證（│「內政部印」之公印文1枚                   │
│      │其上所載補發日期為民│                                          │
│      │國89年11月28日，所貼│                                          │
│      │用為吳正義之照片）  │                                          │
├───┼──────────┼─────────────────────┤
│六    │庚○○之國民身分證（│「內政部印」之公印文1枚                   │
│      │其上所載補發日期為民│                                          │
│      │國92年11月19日）    │                                          │
└───┴──────────┴─────────────────────┘
附表三：
（一）
┌───┬────────────────────┐
│編 號 │公印、印章及印戳                        │
├───┼────────────────────┤
│一    │丁○○                                  │
├───┼────────────────────┤
│二    │臺灣省政府交通處委託中華汽車工業股份有限│
│      │公司辦理本廠新出廠小型汽車申請牌照前檢驗│
│      │用章                                    │
├───┼────────────────────┤
│三    │新竹區監理所新竹監理站審核合格          │
├───┼────────────────────┤
│四    │檢驗員曾發銘                            │
├───┼────────────────────┤
│五    │交通部行車執照之章                      │
├───┼────────────────────┤
│六    │交通部公路局行車執照之章                │
├───┼────────────────────┤
│七    │內政部印                                │
└───┴────────────────────┘
（二）
┌───┬──────────┬─────────────────────┐
│編  號│文書及證件之種類    │其上之印文、署押（含指印）及戳記          │
├───┼──────────┼─────────────────────┤
│一    │汽車新領牌照登記書  │(1)簽章欄之「丁○○」印文1 枚              │
│      │                    │(2)檢驗單位及代號欄之「臺灣省政府交通處委託│
│      │                    │  中華汽車工業股份有限公司辦理本廠新出廠小│
│      │                    │  型汽車申請牌照前檢驗用章」戳記1 枚      │
│      │                    │(3)經辦機關欄之「新竹區監理所新竹監理站審核│
│      │                    │  合格」戳記1 枚                          │
│      │                    │(4)檢驗員及檢驗日期欄之「檢驗員曾發銘」印文│
│      │                    │  1 枚                                    │
├───┼──────────┼─────────────────────┤
│二    │大眾當票            │持質人欄之「丁○○」之署押1枚及指印1枚    │
├───┼──────────┼─────────────────────┤
│三    │行車執照            │(1)製發機關欄之「交通部行車執照之章」印文1 │
│      │                    │  枚                                      │
│      │                    │(2)簽發機關欄之「交通部公路局行車執照之章」│
│      │                    │  印文1枚                                 │
├───┼──────────┼─────────────────────┤
│四    │丁○○之國民身分證（│「內政部印」之公印文1枚                   │
│      │其上所載換發日期為民│                                          │
│      │國89年6 月21日，所貼│                                          │
│      │用為甲○○之照片）  │                                          │
└───┴──────────┴─────────────────────┘
